【裁判字號】    97,抗,2084
【裁判日期】    971230
【裁判案由】    假扣押
【裁判全文】
臺灣高等法院民事裁定                  97年度抗字第2084號
抗  告  人  成霖建設股份有限公司
                        號8樓.
法定代理人  甲○○
上列抗告人與相對人國寶人壽保險股份有限公司間假扣押事件，
對於中華民國97年8月12日臺灣臺北地方法院97年度裁全字第677
8號裁定，提起抗告，本院裁定如下：
    主  文
抗告駁回。
抗告費用由抗告人負擔。
    理  由
一、本件相對人（即債權人）之法定代理人，已於民國（下同）
    97年4月14日由曾慶豐變更為乙○○，並於同年8月5日經經
    濟部核准變更登記在案，有相對人公司之董事會議事錄、董
    事監察人改派書、經濟部函及公司變更登記表等可證（見本
    院卷60至64頁）。茲據乙○○於同年12月22日具狀聲明承受
    訴訟，並承認相對人於原法院所為之訴訟行為（同上卷47至
    48頁），是相對人於原法院之法定代理人曾慶豐之法定代理
    權縱有欠缺，亦經現任法定代理人乙○○之承認，溯及於行
    為時發生效力，核與民事訴訟法第48條規定相符，程序合法
    ，應予准許。是抗告人（即債務人）抗辯相對人於原法院之
    法定代理人曾慶豐之法定代理權有欠缺，原裁定當然違背法
    令，應予廢棄等語，要屬有誤，尚難憑採，先予敘明。
二、相對人於原法院聲請意旨略以：台北市○○○路○段50號2
    樓至6樓（全部）以及地下4樓及地下5樓（持分60/247）建
    物暨其坐落之土地即台北市○○區○○段2小段138地號土地
    持分1992/10000（下稱系爭亞洲廣場大樓），是由伊以伊當
    時董事長曾慶豐之特別助理案外人周再發名義向臺灣臺北地
    方法院（下稱臺北地院）標購，所有投標金新台幣（下同）
    10億1,188萬8,888元及移轉過戶所需之規費稅金代辦費等計
    1億1,039萬3,234元，均係由伊支付，是以周再發名義標購
    之系爭亞洲廣場大樓之所有權，應屬伊所有。伊為經營管理
    亞洲廣場大樓，乃收購甘霖建設股份有限公司（後增資並更
    名為成霖建設股份有限公司，即抗告人公司，下稱成霖公司
    ）、數位瑞崎科技股份有限公司（後增資並更名為新采國際
    開發股份有限公司，下稱新采公司），並另成立寶采國際股
    份有限公司（下稱寶采公司），且委請抗告人公司之員工擔
    任股東，分別由案外人陳良宜（即抗告人公司之監察人）、
    甲○○（即抗告人公司之董事長）擔任寶采公司之監察人、
    董事長，然各該股東並未實際繳納股款，均係由伊出資。嗣
    因財政部關切，伊乃將系爭亞洲廣場大樓之6樓及其餘2樓、
    5樓1/2部分暨其坐落之基地，登記為新采公司名下，3樓、4
    樓及5樓1/2，及以及地下4樓（全部）及地下5樓（應有部分
    60/247）建物，暨其坐落之基地，登記為抗告人公司所有。
    詎抗告人公司之董事長甲○○違法召開該公司及新采公司股
    東會，並以偽造文書之不法手段，擅將伊委託登記於蔡昆祐
    、吳焜龍及吳頌恩名下之股權，移轉登記於案外人張承中、
    陳志鵬、吳振雄等人名下，並違法召開股東臨時會選舉自己
    為抗告人公司、新采公司、寶采公司董事長，陳志鵬為監察
    人、張承中及吳振雄為董事，渠等以此不法手段欲達到的目
    的，就是將抗告人公司、新采公司、寶采公司之租金及顧問
    費等收益，侵吞為己有。甲○○之上開不法行為，業經臺灣
    臺北地方法院檢察署（下稱臺北地檢署）檢察官以97年度偵
    字第17950號起訴書提起公訴在案，茲伊所有登記於抗告人
    公司名下之上開房地，市值高達9億餘元，倘扣除其上最高
    限額抵押權5億餘元（實際借款金額為4億元），尚有5億餘
    元之價值，為免甲○○將上開房地為不利處分，致日後有難
    以強制執行之虞，自有聲請本件假扣押之必要。況上開房地
    自93年12月出租迄今，已達4年之久，租金金額高達2億餘元
    ，然抗告人公司之所得清單竟不足2,000元，足認抗告人公
    司就其財產有隱匿、浪費及不利益處分。為恐伊提起本案訴
    訟前抗告人公司或其負責人甲○○就該不動產再為不利益處
    分，致日後有不能強制執行或甚難執行之虞，伊為保全債權
    ，乃陳明供擔保補釋明之不足，聲請假扣押等語。
三、原裁定准相對人以3億元或以同面額之中央政府建設公債94
    年度甲類為抗告人供擔保後，得對抗告人之財產在5億元之
    範圍內為假扣押。抗告人如為相對人供擔保金5億元或將相
    對人請求之金額提存後，得免為或撤銷假扣押。
四、抗告意旨略以：不論相對人主張伊公司負責人甲○○為其股
    東，亦或甲○○之股份為其所有，均係相對人與甲○○間之
    債務糾葛，與伊無涉，伊非本件債務人。況伊名下所有之系
    爭亞洲廣場大樓已因他案查封，伊已不得任意處分，更無從
    隱匿財產，顯見相對人未就本件假扣押之請求及原因盡釋明
    之責。相對人對伊之財產聲請假扣押，實非適法，爰求為廢
    棄原裁定等語。
五、按債權人就金錢請求或得易為金錢請求之請求，欲保全強制
    執行者，得聲請假扣押；假扣押非有日後不能強制執行或甚
    難執行之虞者，不得為之；請求及假扣押之原因應釋明之；
    前項釋明如有不足，而債權人陳明願供擔保或法院認為適當
    者，法院得定相當之擔保，命供擔保後為假扣押，民事訴訟
    法第522條第1項、第523條第1項、第526條第1項、第2項分
    別定有明文。釋明事實上之主張者，得用可使法院信其主張
    為真實之一切證據。但依證據之性質不能即時調查者，不在
    此限，民事訴訟法第284條亦有明定。是假扣押制度係為保
    全強制執行而設，故凡假扣押之聲請，必須有將來不能執行
    或執行困難之虞，始得為之。所謂不能強制執行，如債務人
    浪費財產，增加負擔，或就其財產為不利益之處分，將成為
    無資力之情形等是；所謂恐難執行，如債務人將移住遠方或
    逃匿是也。若債權人就其請求及假扣押之原因未予釋明，法
    院尚且不得命供擔保後為假扣押，遑論為准免供擔保之假扣
    押裁定。又假扣押為保全程序而非確定私權之訴訟程序，請
    求及假扣押之原因雖應釋明，但債權人本案債權是否確實存
    在，則非保全程序所應審認之事項（最高法院19年抗字第23
    2號判例、及同院94年度台抗字第665號裁判意旨參照）。
六、查原法院係以相對人主張之上開事實，業據提出押標金支票
    、請款單、保證本票、臺北地檢署94年度偵字第17950號起
    訴書、新采公司登記資料、成霖公司登記資料、土地建物謄
    本等影本為證，已盡釋明之責，且相對人陳明供擔保以代釋
    明之不足，乃裁定准許相對人就抗告人之財產為假扣押。雖
    抗告人辯稱：相對人就本件假扣押之請求及原因未盡釋明之
    責等語。惟上開起訴書係公務員職務上所製作之文書，既屬
    公文書，依民事訴訟法第355條規定，應推定為真正，尚難
    謂該文書在民事程序中無證據能力。又所謂釋明，只要提出
    之證據方法，使法院得生薄弱心證，可信大概如此即為已足
    ，茲相對人以該起訴書為證據，即足以釋明本件假扣押之請
    求即抗告人之法定代理人甲○○以不法手段侵吞相對人所有
    登記於抗告人名下資產之侵權行為事實。況登記於抗告人名
    下之房地自93年12月出租迄今，已達4年之久，租金金額應
    不少，然抗告人公司之所得清單竟不足2,000元，足認抗告
    人公司有將其財產搬遷、隱匿之情事，致相對人有日後不能
    強制執行或甚難執行之虞。至抗告人辯稱：其名下所有之房
    地因他案查封，已不得任意處分，本件無假扣押必要等語。
    然前案之查封，既非相對人實施假扣押所致，自與相對人無
    涉，無礙相對人聲請本件假扣押，更難謂相對人無聲請本件
    假扣押之必要。另抗告人辯稱：本件係相對人與甲○○間之
    債務糾葛，與伊無涉，伊非本件債務人等語，惟其核係實體
    爭執事項，屬本案判決之問題，非本件保全程序所能審究，
    附此敘明。是原裁定准相對人供擔保後，得對抗告人之財產
    為假扣押，於法核無不合。抗告人指摘原裁定不當，求予廢
    棄，為無理由，應予駁回。
七、據上論結，本件抗告為無理由，爰裁定如主文。
中    華    民    國    97    年    12    月    30    日
                  民事第三庭
                        審判長法  官  林敬修
                              法  官  張靜女
                              法  官  吳青蓉
正本係照原本作成。
本裁定除以適用法規顯有錯誤為理由，並經本院許可外，不得再
抗告。如提起再抗告，應於收受送達後10日內委任律師為訴訟代
理人向本院提出再抗告狀。並繳納再抗告費新台幣1,000元。
中    華    民    國    97    年    12    月    30    日
                              書記官  殷丹妮


司法院資訊處製作；財團法人民間司法改革基金會備份。
